臺灣新北地方法院民事判決
111年度訴字第1619號
原      告  陳柏廷  
訴訟代理人  陳君瑋律師
複 代 理人  吳靖媛  
被      告  江季軒  
            王仕雲  
            馮國豪  
            沈合剛  

            鍾源彬  
上列當事人間請求損害賠償等事件，經本院於民國111年9月6日
日言詞辯論終結，判決如下：
    主  文
一、原告先位之訴及假執行之聲請均駁回。
二、被告江季軒應給付原告新臺幣100萬元及自民國111年7月12
    日起至清償日止，按年息百分之五計算之利息。
三、被告王仕雲應給付原告新臺幣150萬元及自民國111年7月12
    日起至清償日止，按年息百分之五計算之利息。
四、被告馮國豪應給付原告新臺幣100萬元及自民國111年8月6日
　　起至清償日止，按年息百分之五計算之利息。
五、被告沈合剛應給付原告新臺幣140萬元及自民國111年8月9日
　　起至清償日止，按年息百分之五計算之利息。
六、被告鍾源彬應給付原告新臺幣30萬1,039元及自民國111年7
    月23日起至清償日止，按年息百分之五計算之利息。
七、訴訟費用由被告江季軒負擔百分之十、被告王仕雲負擔百分
    之十四、被告馮國豪負擔百分之十、被告沈合剛負擔百分之
    十三、被告鍾源彬負擔百分之三，餘由原告負擔。
八、本判決第二項於原告以新臺幣33萬3,000元為被告江季軒供
    擔保後，得假執行；但被告江季軒如以新臺幣100萬元為原
    告預供擔保，得免為假執行。
九、本判決第三項於原告以新臺幣50萬元為被告王仕雲供擔保後
    ，得假執行；但被告王仕雲如以新臺幣150萬元為原告預供
    擔保，得免為假執行。
十、本判決第四項於原告以新臺幣33萬3,000元為被告馮國豪供
    擔保後，得假執行；但被告馮國豪如以新臺幣100萬元為原
    告預供擔保，得免為假執行。
十一、本判決第五項於原告以新臺幣46萬6,000元為被告沈合剛
      供擔保後，得假執行；但被告沈合剛如以新臺幣140萬元
      為原告預供擔保，得免為假執行。
十二、本判決第六項於原告以新臺幣10萬元為被告鍾源彬供擔保
      後，得假執行；但被告鍾源彬如以新臺幣30萬1,039元為
      原告預供擔保，得免為假執行。
     事實及理由
一、程序部分：被告江季軒、王仕雲、馮國豪、沈合剛、鍾源彬
    均經合法通知，未於言詞辯論期日到場，核無民事訴訟法第
    386 條各款所列情形，爰依原告聲請，由其一造辯論而為判
    決。
二、原告主張：
　㈠先位之訴：
　  被告江季軒、王仕雲、馮國豪、沈合剛、鍾源彬(下合稱被
    告等人，如指各別被告，則以姓名稱之)依其社會經驗及智
    識程度，應知金融機構帳戶為個人信用之表徵而屬個人理財
    之重要工具，一般人皆可輕易至金融機構開立帳戶及申請金
    融卡，更可預見若將自己所有之金融帳戶資料提供他人使用
    ，有供詐欺集團成員用於收受被害人匯款且提領一空之可能
    ，而致被害人追索不能一事，因而對提供帳戶可能幫助他人
    從事詐欺不法犯罪及犯罪集團使用該帳戶，足以掩飾或隱匿
    犯罪所得之去向均有預見，仍不違背其本意，於不詳時間，
    以不詳方式，被告等人分別將其所有之金融機構帳號(下合
    稱系爭帳戶，因個人資料保護，被告等人所提供之金融機構
    名稱及帳號，詳見卷內資料)及密碼交付詐騙集團使用。嗣
    該詐騙集團於民國110年7月間以邀請原告加入Line群組（下
    稱系爭群組），於系爭群組內提供原告投資訊息方式，誘騙
    原告透過Hokie APP（下稱系爭APP）匯款至其所指定帳戶內
    ，將款項置換為系爭APP點數進行投資，直至自稱系爭群組
    負責人之訴外人王坤德於系爭群組內指示會員支付保證金以
    將投資款與獲利取回，原告遂匯款至訴外人王昆德所指定之
    被告等人各如附表所示系爭帳戶後，系爭APP客服便音訊全
    無，原告方驚覺受騙，原告因此受有損失新臺幣（下同）52
    0萬1,039元。為此，原告先位之訴爰依民法第184條第1項、
    第2項、第185條規定，請求被告5人連帶賠償原告520萬1,03
    9元。
　㈡備位之訴：
  　退步言之，倘鈞院不認為被告等人成立共同侵權行為，然原
    告係因受上開詐騙集團所欺騙，方依訴外人王昆德之指示，
    而分別於110年11月9日匯款至江季軒帳戶100萬元、110年11
    月10日匯款至王仕雲帳戶150萬元、110年11月11日匯款至帳
    馮國豪戶100萬元、110年11月17日匯款至沈合剛帳戶140萬
    元、110年11月9日匯款至鍾源彬帳戶30萬1,039元。爰備位
    之訴依民法第179條規定，請求被告等人應各返還原告所匯
    款項。
　㈢聲明：
    ⒈先位聲明：被告等人應連帶給付原告520萬1,039元，及自
      起訴狀繕本送達翌日起至清償日止，按年息5%計算之利息
      ；願供擔保請准宣告假執行。
    ⒉備位聲明：除供擔保金額外，如主文第二至十二項所示。
三、被告方面：
　　被告江季軒、王仕雲、馮國豪、沈合剛、鍾源彬均未於言詞
    辯論期日到場，亦未提出準備書狀作何聲明或陳述。
四、本院之判斷：
  ㈠先位之訴部分：
　　原告先位之訴主張依共同侵權行為法律關係，請求被告連帶
    負損害賠償責任，然按因故意或過失，不法侵害他人之權利
    者，負損害賠償責任。數人共同不法侵害他人之權利者，連
    帶負損害賠償責任。民法第184 條第1 項前段、第185 條第
    1 項前段定有明文。然數人共同不法侵害他人權利者，對於
    被害人所受損害，所以應負連帶賠償者，係因數人之行為共
    同構成違法之原因或條件，因而發生同一損害，具有行為關
    連共同性之故，民事上之共同侵權行為與刑事上之共同正犯
    ，其構成要件雖非全同，共同侵權行為人間在主觀上固不以
    犯意聯絡為必要，惟在客觀上仍須數人之不法行為，均為其
    所生損害之共同原因，即所為行為關連共同，始足成立共同
    侵權行為。查，本件被告等人固各分別提供其個人金融機構
    帳戶及密碼供詐騙集團使用，然詐騙集團利用複數人頭帳戶
    作為收取詐騙款項之行為，衡其情形並非罕見，人頭帳戶均
    由詐騙集團控管，各帳戶提供者亦難知悉彼此間之存在。原
    告自承係遭系爭群組負責人即訴外人王昆德之詐騙而依王昆
    德之指示分別匯款至被告等人之系爭帳戶等情，並有原告所
    提其與訴外人王昆德間之通訊軟體Line對話紀錄、原告分別
    匯款至被告等人名下帳戶之匯款資料可稽（見本院卷第37-5
    3頁），則被告等人提供其帳戶供詐騙集團使用，固可認被
    告等人各與該詐騙集團之王昆德間有行為關連共同而應各自
    與訴外人王昆德構成共同侵權行為，至於被告等人彼此間究
    竟有何行為關連共同之情形，原告就此並未舉證以實其說，
    則依上開說明，自難認為被告等人彼此間亦構成共同侵權行
    為。是以，原告先位之訴主張依共同侵權行為法律關係，請
    求被告等人應連帶賠償原告520萬1,309元，非有理由，不應
    准許。
  ㈡備位之訴部分：
　　按無法律上之原因而受利益，致他人受損害者，應返還其利
    益。雖有法律上之原因，而其後已不存在者，亦同。民法第
    179 條定有明文。查，本件原告主張其因受詐騙集團詐騙，
    分別於110年11月9日匯款100萬元至江季軒銀行帳戶、於110
    年11月10日匯款150萬元至王仕雲銀行帳戶、110年11月11日
    匯款100萬元至馮國豪銀行帳戶、110年11月17日匯款140萬
    元至沈合剛銀行帳戶；110年11月17日匯款30萬1,039元至被
    告鍾源彬銀行帳戶等情，業據原告提出與所述相符之中國信
    託商業銀行匯款申請書影本4件、交易明細影本1件為證（見
    本院卷第35頁、第39頁、第43頁、第47頁、第51頁）。而被
    告江季軒、王仕雲、馮國豪、鍾源彬均已於相當時期受合法
    之通知，無正當理由於言詞辯論期日不到場，亦未提出準備
    書狀爭執，依民事訴訟法第280 條第3 項本文準用第1項規
    定，視同自認。又原告對被告等人提出詐欺等刑事告訴，其
    中江季軒部分業經臺灣士林地方法院檢察署檢察官以111年
    度偵字第6588號、第6744號提起公訴；鍾源彬部分業經臺灣
    新北地方法院檢察署檢察官以111年度調偵字第1530號起訴
    書提起公訴在案，此有本院依職權查詢之上開起訴書2件附
    卷足稽（見本院卷第139-145頁），亦核與原告所述相符，
    是原告備位之主張，堪信為真正。從而，原告依不當得利法
    律關係，請求江季軒、王仕雲、馮國豪、沈合剛、鍾源彬各
    給付如主文第二項至第六項所示之本金及自起訴狀繕本送達
    翌日起(其中江季軒、王仕雲均於111年7月11日送達；馮國
    豪於111年8月5日送達；沈合剛於同年8月9日送達；鍾源彬
    於111年7月23日送達，此有送達證書數件、沈合剛之公示送
    達公告1件在卷可證)至清償日止，按年息百分之5計算之法
    定遲延利息，為有理由，應予准許。
五、假執行之聲請部分：
　　原告先位之訴既經駁回，其假執行之聲請失所附麗，併駁回
    之。另原告備位之訴為有理由，已如上述，其陳明願供擔保
    請准宣告假執行，經核無不合，爰酌定相當之擔保金額宣告
    之，本院並依職權酌定相當金額諭知被告等得供擔保後免為
    假執行。
六、結論：本件原告先位之訴為無理由，備位之訴為有理由，依
    民事訴訟法第385條、第79條、第392條，判決如主文。  
中　　華　　民　　國　　111 　年　　9 　　月　　27　　日
                  民事第八庭    法　官　陳翠琪
以上正本，係照原本作成。
如對本判決上訴，須於判決送達後20日內向本院提出上訴狀。如
委任律師提起上訴者，應一併繳納上訴審裁判費。
中　　華　　民　　國　　111 　年　　9 　　月　　27　　日
                                書記官　曾怡婷